【裁判字號】    97,上易,2972
【裁判日期】    980120
【裁判案由】    妨害自由等
【裁判全文】
臺灣高等法院刑事判決                97年度上易字第2972號
上  訴  人
即  被  告  甲○○
上列上訴人因妨害自由等案件，不服台灣台北地方法院九十七年
度易字第五五號，中華民國九十七年十月八日第一審判決（起訴
案號：台灣台北地方法院檢察署九十六年度偵字第一五三０七號
），提起上訴，本院判決如下：
    主  文
原判決關於恐嚇罪及毀損罪暨定執行刑部分均撤銷。
甲○○損壞他人之店門玻璃，足以生損害於他人，處有期徒刑肆
月，如易科罰金，以新台幣壹仟元折算壹日。
其餘上訴駁回。
第二項與上訴駁回部分所處之刑，應執行有期徒刑陸月，如易科
罰金，以新台幣壹仟元折算壹日。
    事  實
一、甲○○係臺北縣新店市○○路一二一號亞藝影音三民店之會
    員，於民國九十五年七月十五日二十三時許，因其女友張聖
    琴至該店欲租「Ｖ怪客」電影ＤＶＤ未果，甲○○於該日二
    十三時四十分許進入該店後，竟基於使人行無義務之事之犯
    意，掏出銀色玩具槍指向該店櫃檯，並向該店店員杜若群及
    店長陳明婷恫稱：「有必要為了一支片子吃一顆子彈嗎」等
    語，以此脅迫方式使店員杜若群（起訴書誤載為乙○○，業
    經公訴人於九十七年二月十九日以九十七年度蒞字第三九一
    號補充理由書更正之）被迫將其他會員預約之「Ｖ怪客」電
    影ＤＶＤ交付甲○○優先租借，而行無義務之事。甲○○另
    於九十六年六月十六日二十三時許，因女友張聖琴至該店無
    法租得「五路追殺令」電影ＤＶＤ，其乃心生不滿，竟又進
    入該店內，以：「你們店是沒有被人開槍過是不是？一定要
    我來開槍嗎」等加害生命、身體、財產之事，恐嚇該店店員
    黃怡晨、許心瑜及店長乙○○，致其等心生畏懼，致生危害
    於安全；甲○○於離開該店後，承上揭恐嚇之犯意，以不知
    何人所有之玩具槍裝填鋼珠後，朝該店門口射擊，致該店門
    口之玻璃破碎而損壞該玻璃，甲○○旋即駕駛車牌號碼二０
    五二－ＰＥ號自用小客車逃逸。
二、案經乙○○訴由臺北縣政府警察局新店分局報請臺灣臺北地
    方法院檢察署檢察官偵查起訴。
    理  由
壹、程序問題：
    按被告以外之人於審判外之言詞或書面陳述，除法律有規定
    者外，不得作為證據；又被告以外之人於審判外之陳述，雖
    不符合同法第一百五十九條之一至第一百五十九條之四之規
    定，但經當事人於審判程序同意作為證據，法院審酌該言詞
    陳述或書面陳述作成時之情況，認為適當者，亦得為證據。
    當事人、代理人或辯護人於法院調查證據時，知有第一百五
    十九條第一項不得為證據之情形，而未於言詞辯論終結前聲
    明異議者，視為有前項之同意，刑事訴訟法第一百五十九條
    第一項及第一百五十九條之五分別定有明文。本判決下列所
    引用之各該被告以外之人於審判外之陳述（包含書面陳述）
    ，雖屬傳聞證據，惟上訴人即被告甲○○於審判期日並未到
    庭表示意見，本院審酌上開證據資料製作時之情況，尚無違
    法不當及證明力明顯過低之瑕疵，亦認為以之作為證據應屬
    適當。揆諸前開規定，爰逕依刑事訴訟法第一百五十九條之
    五規定，認前揭證據資料均有證據能力，先予敘明。
貳、實體問題：
一、上訴人即被告甲○○對於九十五年七月十五日前往亞藝影音
    三民店租「Ｖ怪客」電影ＤＶＤ，且其當日包包內置有銀色
    玩具槍之事實，及於九十六年六月十六日二十三時許其與女
    友即證人張聖琴至亞藝影音三民店欲租「五路追殺令」電影
    ＤＶＤ，於其女友告知無法租借到該電影ＤＶＤ後，旋即進
    入該店內之事實均坦認在卷，然矢口否認有何犯行，辯稱：
    其係付費租「Ｖ怪客」電影ＤＶＤ，當時並未向該店之員工
    稱「有必要為了一支片子吃一顆子彈嗎」等語，亦無將置放
    於包包內之玩具槍掏出及拉滑套，店員可能是在其進入該店
    整理包包弄東西時看到該玩具槍；至九十六年六月十六日之
    事則係因其女友告知「預約最快要三天後」，其方下車去問
    店員「為何最快要三天後」，其進入該店時並沒有跟店長及
    店員說「你們店是沒有被人開槍過是不是？一定要我來開槍
    嗎？」等恐嚇言語，其於店員告知其「三天後一定會有」就
    離開該店，並無於離開該店後，以玩具槍裝填鋼珠，朝店門
    口射擊，而使該店玻璃破裂之行為云云。經查：
  (一)九十五年七月十五日被告所涉犯行部分：
  1.證人陳明婷於警詢、偵查及原審證稱：九十五年七月十五日
    當天在亞藝影音三民店當班時，因在店外看到被告拔槍，方
    由店外走入店內，在看到被告從小手提袋中拿出一把槍時才
    趕緊進入櫃台，當時被告確實有說：有必要為了一支片子，
    吃一顆子彈嗎這句話，當時看到被告拿出槍時有感到害怕，
    且之後伊有在會員資料備註欄鍵入「帶槍來租Ｖ怪客，下次
    直接報警，他有三樣前科。」之文字，後來有把Ｖ怪客電影
    ＤＶＤ租給被告等語（見偵卷第三四至三六、一０五頁，原
    審卷第五六至五七頁）
  2.證人柯勇呈於警詢、偵查及原審證稱：九十五年七月十五日
    渠至亞藝影音三民店找渠女友即證人陳明婷，渠係看到有人
    拿槍才走進櫃臺裡面，證人陳明婷好像是在拿槍的人的旁邊
    或後面，當時被告拿槍出來有上彈匣的動作，還跟店員說「
    有必要為了一支片子，吃一顆子彈嗎？」，店員後來有將Ｖ
    怪客電影ＤＶＤ拿給被告等語（見偵卷第三七至三九、一０
    四、一０五頁，原審卷第五七頁反面至五八頁反面）。
  3.證人張聖琴於偵查及原審證稱：在九十五年七月十五日渠下
    車後獨自先進亞藝影音三民店內問店員有無「Ｖ怪客」電影
    ＤＶＤ，一位女店員說要先預約，要預付的人才可以先拿到
    ，之後渠就去跟在車上的被告講，之後被告獨自下車到店內
    去瞭解狀況，渠待在車上等語（見偵卷第八四頁，原審卷第
    三四頁正反面）。
  4.參以亞藝影音門市收銀系統中被告會員資料之備註欄記載「
    帶槍來Ｖ怪客，下次直接報警，他有三樣前科」等文字（見
    偵卷第六七頁），經核亦與上開證人陳明婷、柯勇呈之證言
    相符，足徵該二證人所證當符真實而可採。至被告辯稱其當
    時並未向該店之員工稱「有必要為了一支片子吃一顆子彈嗎
    」等語，亦無將置放於包包內之玩具槍掏出及拉滑套，店員
    可能是在其進入該店整理包包弄東西時看到該玩具槍云云，
    顯與事實不符，不足採信。另被告所稱其係付費租「Ｖ怪客
    」電影ＤＶＤ等語，矧出租店基於預約制度，讓以電話或口
    頭預約租片之會員取得優先租片之權利，未預約會員僅於優
    先會員放棄租片時，方有租片權，被告以上開脅迫方式使店
    員將他人預約之ＤＶＤ先行交付被告，其行為已該當於以脅
    迫使他人行無義務之事之罪，且租片付費並不妨礙被告此一
    強制行為之成立，被告此節所稱，亦難對其為有利之認定，
    附此敘明。
  (二)九十六年六月十六日被告所涉犯行部分：
  1.證人乙○○於警詢、偵查及原審證稱：於九十六年六月十六
    日被告、證人張聖琴有到亞藝影音三民店租「五路追殺令」
    電影ＤＶＤ，當時證人張聖琴來租但租不到，故建議可以用
    預約的方式會比較快，證人張聖琴有問預約何時可以拿到片
    ，店員有告知說只要有人還就會通知證人張聖琴拿片，後來
    證人張聖琴有作預約，被告當天到店裡面來有說「一定要有
    人來開槍嗎？」這句話，當天被告並無借到「五路追殺令」
    ，因為沒片，在被告離開該店後沒有多久，大約一、二分鐘
    ，店內的落地整片玻璃就破掉了，後來又聽到很大的車聲開
    走，那個很大的車聲是被告的車子所發出的聲音，之後有報
    警，警察來後就在玻璃門附近找到小鋼珠一顆，當天被告在
    店裡面所說開槍之言語及毀損店裡面玻璃之所為，渠會感到
    恐懼等語（見偵卷第一二至一四、一八至二一、一０三頁，
    原審卷第七九至八０頁反面）。
  2.證人黃怡晨於警詢、偵查及原審證稱：九十六年六月十六日
    一開始是被告的女朋友進來說要租「五路追殺令」，渠說片
    租完了，可以預約，片子來的話會打電話通知，之後被告的
    女朋友出去後又進來說被告要租片子，如果有片的話，一定
    要趕快打電話通知，渠說好，後來被告進來，還講一些口氣
    很令人害怕的話，並罵髒話，渠記得其中一句是「我看你們
    是沒有被槍開過。」，當時渠很害怕，之後該二人離開該店
    後不很久，渠就聽到玻璃有點小小的聲音，後來渠看過去就
    發現整片玻璃碎化，渠就抓證人許心瑜往倉庫裡面的廁所衝
    進去躲在裡面，因為渠怕有人會進來店內開槍掃射等語（見
    偵卷第二六至二九、一０六頁，原審卷第八０頁反面至八一
    頁反面）。
  3.證人許心瑜於警詢、偵查及原審證稱：九十六年六月十六日
    當天因證人張聖琴租片租不到，被告就進入店內罵人，當時
    被告是以臺語說租個片還要等兩天，還罵髒話，並面對伊、
    證人黃怡晨及杜明峻說：「你們是不是沒有被開槍過嗎？」
    ，在被告離開該店後，伊有聽到玻璃破掉的聲音，是店門口
    的玻璃，然後伊就與證人黃怡晨躲到店裡廁所內，因為怕開
    槍的人會進來殺人，故躲進去，當天被告在店裡面恐嚇說要
    開槍，且後來店裡面的玻璃破掉，讓伊感到害怕等語（見偵
    卷第二二至二五、一０四頁，原審卷第八二頁反面至八三頁
    反面）。
  4.綜上，核上開三證人所證情節均屬相符，堪信屬實；此外，
    並有案發現場照片四幀（見偵卷第六九、七０頁）、扣案之
    小鋼珠一顆及扣案物之照片列印資料可佐（見偵卷第七八頁
    ）。是被告所辯：九十六年六月十六日之事係因其女友告知
    「預約最快要三天後」，其方下車去問店員「為何最快要三
    天後」，其進入該店時並沒有跟店長及店員說「你們店是沒
    有被人開槍過是不是？一定要我來開槍嗎？」等恐嚇言語，
    其於店員告知其「三天後一定會有」就離開該店，並無於離
    開該店後，以玩具槍裝填鋼珠，朝店門口射擊，而使該店玻
    璃破裂之行為云云，顯與事實不符而為卸責之詞，不足採信
    。
  (三)本件事證明確，被告犯行均堪認定，自應依法論科。
二、按刑法第三百零五條之恐嚇罪，係指單純以將來加害生命、
    身體、自由、名譽、財產之事，恐嚇他人致生危害於安全者
    而言。如對於他人之生命、身體等，以現實之強暴脅迫手段
    加以危害要挾，使人行無義務之事或妨害人行使權利，應構
    成刑法第三百零四條之強制罪，而非同法第三百零五條之恐
    嚇危害安全罪，此經最高法院著有九十三年度臺上字第三三
    ０九號裁判要旨可參。核被告所為，其於九十五年七月十五
    日之犯行，應僅構成刑法第三百零四條第一項之強制罪，而
    不再論第三百零五條之恐嚇危害安全罪，公訴人於原審認被
    告此部分所為係犯刑法第三百零四條第一項、第三百零五條
    之罪，且該二罪間為想像競合犯等語（見原審卷第八六頁）
    ，顯有誤會。被告於九十六年六月十六日之犯行，係犯刑法
    第三百零五條之恐嚇罪及同法第三百五十四條之毀損器物罪
    。被告以一恐嚇行為恐嚇證人乙○○、許心瑜、黃怡晨，為
    一行為觸犯數罪名之同種想像競合犯，應從一重處斷。又其
    於恐嚇證人乙○○、許心瑜、黃怡晨後進而持槍射擊該店門
    口玻璃，其前階段低度之言詞恐嚇行為，應為後階段高度之
    以射擊為手段恐嚇行為所吸收。另被告之射擊行為致該店門
    口之玻璃破碎而損壞該玻璃，係屬一行為觸犯數罪名之想像
    競合犯，應從一重依毀損器物罪論處。被告所犯上開強制罪
    與毀損器物罪，犯意各別，罪名有異，應予分論併罰。
三、原審就被告九十五年七月十五日犯行部分，適用上揭規定，
    並審酌被告因租借不到「Ｖ怪客」電影ＤＶＤ，即以上開手
    段強租之犯罪動機、手段、所造成之危害、生活狀況、智識
    程度及犯罪後否認犯行之態度等一切情狀，認公訴人就被告
    於九十五年七月十五日所涉強制罪具體求處有期徒刑八月等
    語，尚嫌過重，爰量處有期徒刑六月，並諭知易科罰金之折
    算標準。再被告該次犯行，其犯罪時間在九十六年四月二十
    四日以前，並無中華民國九十六年罪犯減刑條例第三條所定
    不予減刑或第五條所定不得減刑之情形，應依同條例第二條
    第一項第三款之規定予以減其宣告刑為有期徒刑三月，並諭
    知易科罰金之折算標準。核原審認事用法，並無不合，量刑
    亦屬允當。被告上訴仍執陳詞，否認此部分犯行，指摘原審
    判決不當，為無理由，應予駁回。
四、原審就被告九十六年六月十六日犯行部分據以論科，固非無
    見；惟原審認被告該次犯行，係犯刑法第三百零五條之恐嚇
    罪、第三百五十四條之毀損罪，而依數罪併罰，自有未合。
    被告以否認此部分犯行為由上訴，指摘原審判決不當，為無
    理由。惟原審既有上揭不當之處，自應由本院就此部分犯行
    暨定執行刑予以撤銷改判。爰審酌被告因租借不到「五路追
    殺令」電影ＤＶＤ，即為上開恐嚇進而為毀損之行為動機、
    手段、所造成之危害、生活狀況、智識程度及犯罪後否認犯
    行之態度等一切情狀，量處如主文第二項所示之刑，並諭知
    易科罰金之折算標準。併與上揭上訴駁回部分定其應執行之
    刑及易科罰金之折算標準如主文第四項所示。另扣案之小鋼
    珠一顆，雖為供被告犯恐嚇罪所用之物，然被告既否認為其
    所有，復無證據證明為被告所有，依法尚無從宣告沒收，於
    此一併說明。
五、被告經合法傳喚，無正當理由不到庭，爰不待其陳述，逕行
    判決，併予敘明。
據上論斷，應依刑事訴訟法第三百六十八條、第三百六十九條第
一項前段、第三百六十四條、第二百九十九條第一項前段、第三
百七十一條，刑法第三百零四條、第三百零五條、第三百五十四
條、第五十五條、第四十一條第一項前段、第五十一條第五款，
判決如主文。
本案經檢察官侯千姬到庭執行職務。
中    華    民    國    98    年    1    月    20    日
                  刑事第十七庭  審判長法  官  趙功恆
                                      法  官  陳世宗
                                      法  官  陳憲裕
以上正本證明與原本無異。
不得上訴。
                                      書記官  劉育妃
中    華    民    國    98    年    1    月    20    日
附錄：本案論罪科刑法條全文
刑法第三百零四條：
（強制罪）
以強暴、脅迫使人行無義務之事或妨害人行使權利者，處 3 年以
下有期徒刑、拘役或 3 百元以下罰金。
前項之未遂犯罰之。
刑法第三百零五條
（恐嚇危害安全罪）
以加害生命、身體、自由、名譽、財產之事，恐嚇他人致生危害
於安全者，處2年以下有期徒刑、拘役或3百元以下罰金。
刑法第三百五十四條
（毀損器物罪）
毀棄、損壞前二條以外之他人之物或致令不堪用，足以生損害於
公眾或他人者，處2年以下有期徒刑、拘役或5百元以下罰金。


司法院資訊處製作；財團法人民間司法改革基金會備份。
